臺灣桃園地方法院刑事判決　　　　　 100年度審訴字第1836號
公　訴　人　臺灣桃園地方法院檢察署檢察官
被　　　告　賴勝雄
指定辯護人　本院公設辯護人林銘宏
上列被告因違反毒品危害防制條例案件，經檢察官提起公訴（99
年度毒偵字第6111號、100 年度撤緩毒偵字第23號），被告於準
備程序進行中為有罪之陳述，經本院合議庭裁定由受命法官獨任
進行簡式審判程序後，聲請改依協商程序而為判決，本院判決如
下：
    主      文
賴勝雄施用第一級毒品，處有期徒刑陸月，如易科罰金，以新臺
幣壹仟元折算壹日；扣案海洛因殘渣袋壹只沒收銷燬之，扣案注
射針筒貳支、生理食鹽水空瓶壹瓶及分裝袋壹只均沒收之。又施
用第一級毒品，處有期徒刑陸月，如易科罰金，以新臺幣壹仟元
折算壹日。應執行有期徒刑拾月，如易科罰金，以新臺幣壹仟元
折算壹日；扣案海洛因殘渣袋壹只沒收銷燬之，扣案注射針筒貳
支、生理食鹽水空瓶壹瓶及分裝袋壹只均沒收之。
    事實及理由
一、本件被告賴勝雄所犯係死刑、無期徒刑或最輕本刑為3 年以
    上有期徒刑以外之罪，其於準備程序中就被訴事實為有罪之
    陳述，經本院告知簡式審判程序之旨，並聽取公訴人、被告
    之意見後，爰依刑事訴訟法第273條之1 第1項規定合議裁定
    由受命法官獨任進行簡式審判程序，合先敘明。
二、賴勝雄前於民國98年間因施用毒品案件，經臺灣桃園地方法
    院檢察署檢察官以98年度毒偵字第3260號為緩起訴處分後，
    因未確實履行緩起訴處分期間內應履行事項，嗣經檢察官以
    100 年度撤緩字第61號撤銷緩起訴，再經臺灣高等法院檢察
    署以100 年度上聲議字第2033號駁回再議而確定而提起公訴
    。其基於施用第一級毒品之犯意，先後於：(一)98年7月2日晚
    間8 時許，在停放桃園縣大園鄉○○街17號對面之遊覽車上
    ，以針筒注射方式施用第一級毒品海洛因1次，嗣於翌（3）
    日下午2時許，在上址為警查獲，並扣得海洛因殘渣袋1只及
    其所有供（非專供）施用毒品所用之注射針筒2 支、生理食
    鹽水空瓶1瓶、分裝袋1只；(二)99年9月20日下午2時18分許採
    尿時起往前回溯26小時內某時，在臺灣地區不詳地點，施用
    第一級毒品海洛因1次，嗣於99年9月20日，因受保護管束人
    身分至臺灣桃園地方法院檢察署觀護人室進行採尿，檢驗結
    果確呈嗎啡陽性反應，始查悉上情。
三、證據名稱：
  (一)被告賴勝雄於警詢、偵查及本院準備程序時之自白。
  (二)桃園縣政府警察局大園分局被採尿人尿液暨毒品真實姓名與
    編號對照表、檢體監管紀錄表、台灣檢驗科技股份有限公司
    濫用藥物檢驗報告、臺灣桃園地方法院檢察署施用毒品犯受
    保護管束人採尿報到編號表、受保護管束人尿液檢體監管紀
    錄表、台灣尖端先進生技醫藥股份有限公司濫用藥物檢驗報
    告、法務部調查局100年9 月15日調科壹字第10000511240號
    鑑定書各1份及現場暨扣案物照片8張。
  (三)扣案海洛因殘渣袋1只（調查局編號2）、 分裝袋1只（調查
    局編號1）、注射針筒2支及生理食鹽水空瓶1瓶。
四、本件經檢察官與被告賴勝雄於審判外達成協商之合意且被告
    已認罪，其合意內容為：就其二次施用第一級毒品部分，被
    告願受科刑範圍分別為有期徒刑6月、6月，應執行有期徒刑
    10月。經查，上開協商合意並無刑事訴訟法第455 條之4第1
    項所列情形之一，檢察官聲請改依協商程序而為判決，核無
    不合，本院爰不經言詞辯論，於協商合意範圍內為協商判決
    。
五、按毒品危害防制條例對於施用第一、二級毒品者，認其係具
    有「病患性犯人」之特質，採行觀察、勒戒以戒除其身癮之
    措施。犯同條例第10條之罪者，依同條例第20條、第23條之
    規定，將其刑事處遇程序，區分為「初犯」及「五年內再犯
    」、「五年後再犯」。依其立法理由之說明：「初犯」，始
    須經觀察、勒戒；經觀察、勒戒執行完畢釋放後，「五年內
    再犯」者，因其再犯率甚高，原實施之觀察、勒戒既已無法
    收其實效，應依法追訴。至於經觀察、勒戒執行完畢釋放後
    ，「五年後再犯」者，前所實施之觀察、勒戒已足以遮斷其
    施用毒品之毒癮，為期自新及協助其斷除毒癮，仍適用「初
    犯」規定，先經觀察、勒戒之程序。於此，僅限於「初犯」
    及「五年後再犯」二種情形，始應先經觀察、勒戒程序。復
    按毒品危害防制條例第24條規定本法第20條第1 項及第23條
    第2項之程序，於檢察官先依刑事訴訟法第253條之1第1項、
    第253條之2之規定，為附命完成戒癮治療之緩起訴處分時，
    或於少年法院（地方法院少年法庭）認以依少年事件處理法
    程序處理時，不適用之（第1 項）。前項緩起訴處分，經撤
    銷者，檢察官應依法追訴（第2 項）。係一般刑事訴訟程序
    之例外規定，屬刑事訴訟法第1條第1項規定之「其他法律所
    定之訴訟程序」。該第2項既規定，前項（第1項）緩起訴處
    分，經撤銷者，檢察官應依法追訴，即已明示施用毒品案件
    於撤銷緩起訴處分後之法律效果為「依法追訴」，而非適用
    刑事訴訟法第253條之3所定撤銷緩起訴處分後得「繼續偵查
    或起訴」規定，此乃因檢察官已依毒品危害防制條例第24條
    第1 項為附命完成戒癮治療之緩起訴處分，被告事實上已接
    受等同「觀察、勒戒」之處遇，惟其竟未能履行該條件，自
    應於撤銷緩起訴處分後依法起訴，而無再次聲請法院裁定觀
    察、勒戒之必要（最高法院100年度第1次刑事庭會議決議參
    照）。查本件被告前於98年間因施用毒品案件，經臺灣桃園
    地方法院檢察署檢察官以98年度毒偵字第3260號為緩起訴處
    分後，因未確實履行緩起訴處分期間內應履行事項，嗣經檢
    察官以100 年度撤緩字第61號撤銷緩起訴，再經臺灣高等法
    院檢察署以100 年度上聲議字第2033號駁回再議而確定，並
    由臺灣桃園地方法院檢察署檢察官以100 年度撤緩毒偵字第
    23號向本院提起公訴，依上開決議意旨，檢察官既已依毒品
    危害防制條例第24條第1 項為附命完成戒癮治療之緩起訴處
    分，被告事實上已接受等同「觀察、勒戒」之處遇，若被告
    未能履行該條件，自應於撤銷緩起訴處分後依法追訴其施用
    毒品之犯行。
六、扣案沾殘海洛因之殘渣袋2 只（調查局編號1~2）， 送驗後
    僅編號2 之殘渣袋含有海洛因成分，有法務部調查局100年9
    月15日調科壹字第10000511240號鑑定書1份在卷可證，該包
    裝袋所沾殘之海洛因量微無法與包裝袋析離，應一體視為第
    一級毒品海洛因，爰依毒品危害防制條例第18條第1 項前段
    沒收銷燬之；扣案之注射針筒2支、生理食鹽水空瓶1瓶、分
    裝袋1 只（調查局編號1）， 為被告所有且供（非專供）其
    犯罪所用，業據被告供承在卷，爰依刑法第38條第1項第2款
    規定宣告沒收。
七、應適用之法條：
    刑事訴訟法第273條之1第1項、第455條之4第2項、第455 條
    之8 ，毒品危害防制條例第10條第1項、第18條第1項前段，
    刑法第11條、第41條第1項前段、第8項、第38條第1項第2款
    、第51條第5款。
八、協商判決除有刑事訴訟法第455條之4第1項第1款於本訊問程
    序終結前，被告撤銷協商合意或檢察官撤回協商聲請者；第
    2款被告協商之意思非出於自由意志者；第4款被告所犯之罪
    非同法第455條之2第1項所定得以協商判決者；第6款被告有
    其他較重之裁判上一罪之犯罪事實者；第7 款法院認應諭知
    免刑或免訴、不受理者情形之一，及違反同條第2 項法院應
    於協商合意範圍內為判決；法院為協商判決所科之刑，以宣
    告緩刑或2 年以下有期徒刑、拘役或罰金為限之規定者外，
    不得上訴。
九、如不服本判決而符合前述得上訴之情形，應於判決送達後10
    日內向本院提出上訴狀（應附繕本），其未敘述上訴理由者
    ，應於上訴期間屆滿後20日內補提理由書狀於本院，上訴於
    臺灣高等法院。
本案經檢察官高文政到庭執行職務。
中　　華　　民　　國　 100　　年　　10　　月　　12　　日
                  刑事庭    法　官　黃翊哲
以上正本證明與原本無異。
                            書記官　洪明媚
中　　華　　民　　國 　100　　年　　10　　月　　12    日
附錄本案論罪科刑法條：
毒品危害防制條例第10條第1項
施用第一級毒品者，處6月以上5年以下有期徒刑。
